【裁判字號】    99,台上,657
【裁判日期】    990204
【裁判案由】    妨害國幣懲治條例
【裁判全文】
最高法院刑事判決              九十九年度台上字第六五七號
上  訴  人  台灣高等法院台中分院檢察署檢察官
被      告  甲○○
上列上訴人因被告妨害國幣懲治條例案件，不服台灣高等法院台
中分院中華民國九十八年十一月五日第二審判決（九十八年度上
訴字第一九三一號，起訴案號：台灣台中地方法院檢察署九十八
年度偵字第七四三五號），提起上訴，本院判決如下：
    主  文
原判決關於甲○○意圖供行使之用而變造幣券部分撤銷，發回台
灣高等法院台中分院。
    理  由
本件原判決撤銷第一審關於被告甲○○意圖供行使之用而變造幣
券部分之不當科刑判決，改判仍論處被告共同犯意圖供行使之用
而變造幣券罪刑（量處有期徒刑五年六月），固非無見。
惟查：(一)、所謂接續犯，係指行為人除主觀上須基於單一之犯意
，著手實行單一行為外，客觀上須該行為於密切接近之時、地內
，分數個舉動同時或接續反覆實行，侵害同一之法益，且各舉動
之獨立性極為薄弱，依一般社會健全觀念，難以強行分開，在刑
法評價上，以視為數個舉動之接續實行，合為包括之一行為予以
評價，較為合理者，始足當之，為包括之一罪。原判決理由說明
被告與綽號「小文」之成年女子意圖供行使之用，並係在密切接
近之時、地陸續完成變造幣券，在時間差距上難以強行分開，應
視為數個舉動之接續實行，合為包括之一行為予以評價，較為合
理，應屬接續犯，而為包括之一罪云云（見原判決第九頁第十五
行至第十八行）。但其事實欄卻僅籠統記載：「甲○○……與綽
號『小文』之成年女子共同基於意圖供行使之用而變造幣券等之
犯意聯絡，由綽號『小文』之成年女子（下稱『小文』）於不詳
時、地，利用如（其）附表所示之切割刀等工具，將數量不詳之
新台幣（下同）千元真鈔從中間予以毀損，分割為二（即正、反
面張）後，再分別將正、反等一面之真鈔予以影印後，分別將影
印後之甲、乙偽鈔，再分別黏貼於乙、甲真鈔之另一面，使上開
千元真鈔之另一面均黏貼偽鈔後，即完成足以使一般人或自動存
款機誤信為真正之仿真變造千元幣券……」（見原判決第二頁第
二十三行至第三頁第二行），亦即對「小文」係於何時、何地變
造前開千元幣券並未予明白認定，則其理由究憑何證據謂被告與
「小文」係在「密切接近之時、地」陸續變造千元券？其各個變
造行為在時間差距上係難以強行分開而應視為數個舉動之接續實
行？原審未進一步予以調查審認，並於判決理由內為必要之論述
，即遽以接續犯論以包括之一罪，自嫌理由欠備。(二)、「偽造、
變造之通用貨幣、紙幣、銀行券、減損分量之通用貨幣及前條（
即第一百九十九條）之器械原料，不問屬於犯人與否，沒收之。
」刑法第二百條定有明文。該沒收之規定為刑法第三十八條之特
別規定，且採必須沒收之義務沒收主義。原判決既依被告之供述
，認定扣案之影印百元幣券三張、已遭損之千元幣券樣品一張、
切割刀一支、美工刀一支、刮刀一支、漿糊二瓶、樹脂二瓶、切
割版一塊、貼紙清除劑一瓶、切割用尺一支及切割完影印用紙一
疊、防偽線色紙一張及紙盒一個等物，分屬被告及「小文」所有
，且供其等變造千元幣券所用之物（見原判決第十一頁第三行至
第十行）。如果無訛，前開切割刀等物是否亦屬刑法第一百九十
九條規定之意圖供變造通用紙幣所用而交付或收受之各項器械、
原料？應否依刑法第二百條規定諭知沒收？即仍值詳酌。實情為
何？攸關法律之適用，自應詳予查明，乃原審未予究明，逕依刑
法第三十八條第一項第二款宣告沒收，亦嫌速斷。(三)、原判決事
實欄初記載：「甲○○再轉至台新銀行北台中分行、南屯分行及
台中分行自動櫃員機，於（其）附表一所列之時日，將變造『千
元』幣券『七百三十六張』存入自動存款機內……」等情，嗣則
認定被告總計成功存入自動櫃員機「七十三萬五千元」（見原判
決第三頁第十六行至第二十行），前後事實之記載不盡相符，並
有未當。檢察官上訴意旨指摘原判決不當，非無理由。又第三審
法院應以第二審判決所確認之事實為判決基礎，刑事訴訟法第三
百九十四條第一項前段定有明文。原判決上述之違背法令，影響
於事實之確定，本院無可據以為裁判，應將原判決關於被告意圖
供行使之用而變造幣券部分撤銷，發回原審法院更為審判。
據上論結，應依刑事訴訟法第三百九十七條、第四百零一條，判
決如主文。
中    華    民    國  九十九  年    二    月    四    日
                      最高法院刑事第六庭
                          審判長法官  謝  俊  雄
                                法官  陳  世  雄
                                法官  魏  新  和
                                法官  吳  信  銘
                                法官  徐  文  亮
本件正本證明與原本無異
                                      書  記  官
中    華    民    國  九十九  年    二    月    九    日
                                                      Ｑ

司法院資訊處製作；財團法人民間司法改革基金會備份。
